臺灣高等法院交通事件裁定　　　　　　 94年度交抗字第904號
抗　告　人
即受處分人　甲○○
上列抗告人因違反道路交通管理處罰條例案件，不服台灣板橋地
方法院， 中華民國94年11月4日所為裁定（94年度交聲字第1786
號），提起抗告，本院裁定如下：
    主  文
抗告駁回。
    理  由
一、按行車速度，依標誌或標線之規定，無標誌或標線者，在市
    區道路，時速不得超過50公里，道路交通安全規則第93條第
    1項第1款定有明文。次按汽車駕駛人，行車速度，超過規定
    之最高時速，處新台幣（以下同）1200元以上2400元以下罰
    鍰；又汽車駕駛人有上開情形時，除依原條款處罰鍰外，並
    記違規點數1點，道路交通管理處罰條例第40條第1項及同條
    例第63條第1項第1款分別定有明文。
二、原裁定意旨略以：本件抗告人即受處分人甲○○於民國94年
    1月9日0時14分許， 駕駛車號382-MY營業用小客車，沿台北
    市○○○路○段往北方向行駛，行經該路段133號，在行車速
    限為50公里路段，以時速62公里，超速12公里違規行駛，為
    臺北市政府警察局大同分局以雷達測速器測獲後逕行舉發，
    有臺北市政府警察局94年1月19日號北市警交大字第AA00000
    00號舉發違反道路交通管理事件通知單1紙及採證照片1幀在
    卷可稽，是抗告人有前開駕車超速之違規事實，應堪認定。
    至抗告人雖辯稱該處速限為70公里，且當時並無豎立其他警
    示標語云云，惟經原審院依職權函詢臺北市政府警察局大同
    分局有關該處之速限標誌，經該分局函復之照片可知，本件
    違規地點前之路段上（即臺北市○○○路往北方向之南京東
    路口南端平面道與下匝道間及民生西路口北端號誌橫桿處）
    ，設置有「最高速限50公里」之標誌，並於二路口北端各車
    道上亦繪設「速限50」之標字等情，有該分局94年10月12日
    北市警同分交字第09 433474800號函暨附件照片在卷可參，
    並經臺北市（政府）交通管制工程處以94年10月19日北市交
    工程字第09433831900號函示明確（ 見原審卷第13至19頁）
    ，則抗告人猶空言辯稱該路段速限標誌原係70公里，事後始
    補掛50公里之速限標誌云云，核與事證不符，顯係圖卸之詞
    ，殊難採信。綜上，本件違規事證已臻明確，依道路交通管
    理處罰條例第40條第1項 及同條例第63條第1項第1款裁處抗
    告人罰鍰2200元，並記違規點數1點等語。
三、抗告意旨略稱：(一)逕行舉發之案件乃以車主為名而舉發，違
    規記點乃以駕駛員為對象，此逕行舉發之案件為不特定之駕
    駛員，何以得逕行處罰車主為記點之對象？請撤銷之。(二)板
    橋市行經台北市○○○○道路到民生西路（該測速地點），
    不需經過員警所稱南京西路處，且于94年1月9日前該行經之
    快速道路確實限速70公里（今附速限之照片為證）。(三)同一
    路段沿著河堤的環河道路既有速限之標示（70公里），何以
    依道路交通安全規則第93條第1項第1款論之？(四)民生西路之
    速限標誌，乃是94年1月9日後設立，並非員警所稱年代久遠
    不可考，每位駕駛員皆遵守道路所標示之規定行駛，但標示
    如有瑕疵或不當，則不該加諸於受害者云云。
四、經查：
  (一)汽車駕駛人之行為有左列情形之一，當場不能或不宜攔截製
    單舉發者，得對汽車所有人逕行舉發處罰：…六、其他違規
    行為經以科學儀器取得證據資料，道路交通管理處罰條例第
    7條之2定有明文。再「逕行舉發違反道路交通管理事件，經
    汽車所有人依通知單之應到案日期前到案，並告知違規駕駛
    人姓名、身分證統一編號及住址者，處罰機關應即另行通知
    違規駕駛人到案依法處理；逾應到案日期，處罰機關應依本
    條例第85條第3項規定處罰該汽車所有人。 」此於違反道路
    交通管理事件統一裁罰基準及處理細則第24條訂有明文。故
    對於違反道路交通管理事件，原則上仍係以處罰行為人即駕
    駛人為主，例外始處罰汽車所有人。而上開逕行舉發違規之
    交通事件，如汽車所有人未到案或到案後未能告知違規駕駛
    人者，處罰機關得逕行處罰汽車所有人之規定，係立法機關
    斟酌違規駕駛人之違法程度、裁罰迅速經濟性、蒐證成本之
    考量（如採證過程中可能增加交通事故之風險或若皆需由交
    警攔下所需之人力、物力成本）及汽車所有人通常多為車輛
    之使用人，如對其科以適度之舉證責任應無不妥等因素，因
    而將反證之責任轉嫁予汽車所有人，以證明其非真正之違規
    駕駛人。是即便逕行舉發之案件，仍係以處罰汽車駕駛人為
    對象，故抗告人於抗告理由(一)以逕行舉發之案件乃以車主為
    名而舉發，違規記點乃以駕駛員為對象…何以得逕行處罰車
    主為記點之對象？云云為理由，委無可取。
  (二)又交通警員逕行舉發違反道路交通管理處罰條例所列之違規
    事實，本質上為行政處分，係公務員基於職務上權力，依法
    就特定之具體事件所為具公法上效果之單方行政行為，除有
    明顯反證外，公務員依法行政之職權上行為，應屬合法有效
    ，其據以依法處分之事實亦堪認為真實。況本件速限標誌之
    設置單位（台北市交通管制工程處）與抗告人素不相識，應
    無捏造事實及冒偽證風險之必要。此外復無證據足資證明本
    件舉發單位（台北市政府警察局大同分局）有何捏造事實違
    法取締之情事存在，則舉發單位本其維護交通秩序、安全職
    責所為之舉發，自應受到合法、正確之推定，不容受處分人
    任意否認。是抗告人於抗告理由(四)稱：民生西路之速限標誌
    ，乃是94年1月9日後設立，並非員警所稱年代久遠不可考云
    云，為無理由。從而，抗告人縱於抗告理由(二)提出照片證明
    該快速道路之某路段有速限70公里之標誌及抗告理由(三)認不
    應論以違反道路交通安全規則第93條第1項第1款事實云云，
    核不足採。抗告人之違規事實，自堪予以認定。
五、綜上所述，本件抗告人確有前揭違規行為，原處分機關依道
    路交通管理處罰條例第40條第1項 、第63條第1項第1款之規
    定，裁處受處分人罰鍰2200元，並記違規點數1點 ，核無違
    誤。是原審裁定將抗告人之異議駁回，並無不合。本件抗告
    為無理由，應予駁回。
據上論結，應依道路交通案件處理辦法第26條，刑事訴訟法第41
2條，裁定如主文。
中　　華　　民　　國　　94　　年　　12　　月　　30　　日
                  交通法庭審判長法　官  林堭儀
                                法  官  蔡明宏
                                法  官  陳憲裕
以上正本證明與原本無異。
不得再抗告。
                                書記官  劉育妃
中　　華　　民　　國　　95　　年　　1　　月　  　3　　日
